# 关于主要责任人和代理人的判断？

提问人：zangxu 时间：2023-07-17 10:15:18
根据《企业会计准则第 14 号——收入（ 2017 年修订）》第三十四条规定：企业应当根据其在向客户转让商品前是否拥有对该商品的控制权，来判断其从事交易时的身份是主要责任人还是代理人。
企业向客户转让商品前能够控制该商品的情形包括：（一）企业自第三方取得商品或其他资产控制权后，再转让给客户。（二）企业能够主导第三方代表本企业向客户提供服务。（三）企业自第三方取得商品控制权后，通过提供重大的服务将该商品与其他商品整合成某组合产出转让给客户。
公司目前业务模式为：销售合同内容包括车辆、智能驾驶套件以及后台控制系统（分别定价，整体为单项履约义务）。且销售合同中明确约定车辆的品牌、规格型号。公司根据销售合同内容与供应商签订相关车辆采购合同，一方面该车辆需要根据公司技术要求进行一定的定制化改造，另一方面需要加装公司的智能驾驶套件。相关车辆出场后，由供应商直接发往客户指定地点。
相关售后质保条款为背靠背。
请教陈版，上述业务模式下，公司属于主要责任人还是代理人？
个人理解如下：公司在车辆购入前，已指定具体用途，不满足能够主导商品使用原则。相关车辆直接发往客户指定地点，公司也不承担存货滞销积压风险。相关车辆价格市场价格透明，公司自主定价权空间很小。相关售后服务也很容易的转嫁给供应商。综上所述，是否表明，公司尚未取得车辆的控制权，仅为代理人身份。但由于相关车辆需要根据公司的技术要求进行一定的定制化改造，并且后续需要与公司的后台控制系统进行一定的整合。因此是否又满足了（二）企业能够主导第三方代表本企业向客户提供服务。（三）企业自第三方取得商品控制权后，通过提供重大的服务将该商品与其他商品整合成某组合产出转让给客户。能够证明公司为主要责任人。

回答人：chenyiwei
主要责任人和代理人的判断是建立在单项履约义务的基础上的。因此：
1 、如果整个合同只有一项单项履约义务，则外购车辆的成本纳入合同履约成本，对应的价款也确认收入，如你所述“企业自第三方取得商品控制权后，通过提供重大的服务将该商品与其他商品整合成某组合产出转让给客户”。
2 、如果外购车辆构成单项履约义务的，则就该单项履约义务而言，应采用净额法。
从主帖情况看，个人理解情况 2 的可能性更大。还是建议谨慎判断外购车辆和定制化改装是否应分拆为两项履约义务。如果该外购车辆就是市场上随时有售的普通车辆，并不是为了本合同目的而定制的专用车辆，则属于这种情况。